臺灣臺中地方法院刑事判決　　　　　　　96年度易字第1744號
公　訴　人　臺灣臺中地方法院檢察署
被　　　告　甲○○
上列被告因詐欺案件，經檢察官提起公訴（九十六年度偵字第五
○六、三九七○號）及移送併辦（臺灣苗栗地方法院檢察署九十
六年度偵字第二四一號），本院判決如下：
    主    文
甲○○幫助意圖為自己不法之所有，以詐術使人將本人之物交付
，處有期徒刑肆月，如易科罰金，以新臺幣壹仟元折算壹日。減
為有期徒刑貳月，如易科罰金，以新臺幣壹仟元折算壹日。
    犯罪事實
一、甲○○於民國九十五年八月初某日，自報紙分類廣告獲悉不
    詳姓名年籍自稱「黃先生」之成年男子擬租用金融機構之帳
    戶使用，而甲○○依其為成年人之知識、經驗，明知如將個
    人之金融機構帳戶存摺、金融卡及密碼出租予不詳姓名年籍
    之成年人使用，能預見該成年人有可能以所取得金融機關帳
    戶之存摺、金融卡及密碼遂行財產上犯罪之目的，竟仍基於
    縱若取得其金融機關帳戶之存摺、金融卡及密碼之成年人，
    自行或轉交他人用以實施犯罪，供作被害人匯款之用，仍不
    違背其本意之幫助使用其帳戶者向他人詐欺取財之不確定故
    意，於九十五年八月初某日，在位於苗栗縣後龍鎮○○路一
    六一號苗栗後龍郵局前，以每月新臺幣（下同）五千元之代
    價，將其所有之中華郵政股份有限公司（已更名為臺灣郵政
    股份有限公司）苗栗南苗郵局帳號00000000000
    000號帳戶之存摺、金融卡及密碼，出租予不詳姓名年籍
    自稱「黃先生」之成年男子使用。甲○○以此方式幫助上開
    不詳姓名年籍之自稱「黃先生」之成年男子及其所屬詐欺集
    團為詐欺取財之犯行時，方便該詐欺集團收取贓款。而上開
    不詳姓名年籍自稱「黃先生」之成年男子取得甲○○所有之
    上開金融機構帳戶之存摺、金融卡及密碼後，即與其所屬詐
    欺集團基於詐欺取財之犯意聯絡，分別於(一)九十五年八月間
    某日，由不詳姓名年籍自稱「鄭天浩」、「劉建」及「馬永
    興」之成年男子透過網路聊天室向乙○○佯稱：可提供六合
    彩明牌，賺取鉅額財富云云，致使乙○○陷於錯誤，乃依其
    指示，先後於九十五年八月二十一日十三時二分許、同日十
    四時七分許，在臺中民權路郵局分別匯款十六萬元、四千二
    百元至甲○○上開苗栗南苗郵局帳戶內。(二)九十五年八月二
    十八日，由不詳姓名年籍之成年人透過網路以香港彩券公司
    員工之名義向丙○○佯稱：香港彩券司要打擊臺灣六合彩地
    下組頭，因為臺灣地下組頭會按時給紅利，因現在不給，所
    以可投資參加打擊臺灣地下組頭，可分配所得紅利云云，致
    使丙○○陷於錯誤，乃依其指示，於九十五年八月二十八日
    十二時四十一分許，在臺中南屯路郵局匯款二萬元至甲○○
    上開苗栗南苗郵局帳戶內。嗣因乙○○、丙○○發覺受騙後
    ，遂報警處理而循線查知上情。
二、案經臺中市警察局第三分局報請臺灣臺中地方法院檢察署檢
    察官偵查起訴及臺灣苗栗地方法院檢察署檢察官移送併辦。
    理    由
一、被告甲○○於上開時地，將其所有之苗栗南苗郵局之存摺、
    金融卡及密碼，在苗栗縣後龍鎮○○路一六一號苗栗後龍郵
    局，以每月五千元之代價出租予不詳姓名年籍自稱「黃先生
    」之成年男子等情，業據被告於本院審理時坦白承認，並有
    郵政存簿儲金立帳申請書、印鑑卡各一紙在卷可參。又被害
    人乙○○、丙○○於前開時、地，因不詳姓名年籍自稱「黃
    先生」之成年男子及其所屬詐欺集團以透過網路聊天室佯稱
    可提供香港六合彩明牌或投資參加打擊臺灣六合彩地下組頭
    可獲得紅利等為由，致被害人乙○○、丙○○均陷於錯誤，
    分別於上開時地，先後將十六萬元、四千二百元、二萬元等
    款項均匯入被告上開金融機構帳戶內之事實，亦據被害人乙○○、丙○○於警詢中指訴明確，復有被害人乙○○、丙○○二人之郵政國內匯款執據三紙、客戶歷史交易清單一份在
    卷可稽，足見被告自白與事實相符，應堪採信。
二、又金融帳戶為個人理財之工具，申請開設金融帳戶並無任何
    特殊之限制，一般民眾皆能自由申請開戶，並得同時在不同
    金融機構申請多數存款帳戶使用，乃眾所週知之事實。依一
    般人之社會生活經驗，倘係合法收入，本可自行向金融行庫
    開戶使用，而無向他人購買或租用帳戶之必要。如他人不以
    自己名義申請開戶，而向他人收購或租用金融機構帳戶使用
    ，衡情，應係為免他人得知使用帳戶者之真實身分，故應能
    合理懷疑收購或租用帳戶之人目的在於供犯罪所用。況近來
    新聞媒體，對於不肖犯罪集團常大量收購或使用他人存款帳
    戶後，再持以供作犯罪使用，藉此逃避檢警查緝之情事，亦
    多所報導；又一般人亦均有妥為保管及防止他人任意使用存
    摺、金融卡及密碼之認識，縱特殊情況偶須交付他人使用，
    亦必深入瞭解用途及合理性，始予提供，且該等專有物品如
    落入不明人士手中，而未加以闡明正常用途，極易被利用為
    與財產有關之犯罪工具，此乃依一般生活經驗即能體察之常
    識，而對於非有正當理由，竟徵求他人提供帳戶者，客觀上
    可預見其目的，係供為某筆資金之存入，後再行領出之用，
    且該筆資金之存入及提領過程係有意隱瞞或掩飾行為人之真
    實身分之用意，一般人本於一般認知能力均易於瞭解，是被
    告應可預見將帳戶存摺、金融卡及密碼提供他人使用將幫助
    他人實施犯罪，仍將之交付予不詳姓名年籍自稱「黃先生」
    之成年男子及其所屬詐欺集團使用，顯預見縱有人以其金融
    帳戶向社會大眾詐欺財物，避免遭查獲，亦不違背其本意至
    明。
三、綜上所述，被告基於幫助他人實施詐欺取財亦不違背其本意
    之不確定故意，將上開金融機構帳戶交予該詐欺集團使用，
    幫助其等遂行詐欺取財之犯行，事證明確，被告犯行堪以認
    定。
四、按刑法上之幫助犯，係對於犯罪與正犯有共同之認識，而以
    幫助之意思，對於正犯資以助力，而未參與實施犯罪之行為
    者而言，循此而論，如未參與實施犯罪構成要件之行為，且
    係出於幫助之意思提供助力，即屬幫助犯，而非共同正犯。
    本案被告提供上開金融機構帳戶連同存摺、金融卡及密碼予
    該不詳姓名年籍自稱「黃先生」之成年男子，雖然使不詳姓
    名年籍自稱「黃先生」之成年男子及其所屬詐欺集團得基於
    詐欺取財之犯意，以向被害人佯稱「提供六合彩明牌、投資
    參加香港彩券公司打擊臺灣六合彩地下組頭可分配紅利」之
    方式，多次向被害人乙○○、丙○○詐取財物，並以被告所
    提供之上開金融機構帳戶供作指定匯款之帳戶，以遂行其詐
    欺取財之犯行，然被告單純提供帳戶供人使用之行為，並不
    等同於向被害人施以欺罔之詐術行為，且亦無證據證明被告
    有參與詐欺取財犯行之構成要件行為，是被告單純提供帳戶
    連同存摺、金融卡及密碼供人使用之行為，對於該詐欺集團
    遂行詐欺取財犯行，資以助力，參照前述說明，自應論以幫
    助犯，而非共同正犯。查本件詐欺取財之正犯先後多次詐騙
    被害人財物之行為，均係犯刑法第三百三十九條第一項之詐
    欺取財罪，是核被告所為應成立上開罪名之幫助犯，即刑法
    第三十條第一項、刑法第三百三十九條第一項之幫助詐欺取
    財罪。檢察官雖僅就被告提供上開苗栗南苗郵局帳戶予不詳
    姓名年籍自稱「黃先生」之成年男子後，詐欺集團成員詐騙
    被害人乙○○部分之犯行，提起公訴，但檢察官就犯罪事實
    一部起訴者，其效力及於全部，刑事訴訟法第二百六十七條
    定有明文。該詐欺集團成員另有訛詐被害人丙○○匯款至被
    告上開苗栗南苗郵局帳戶，已詳如前述，且與前揭起訴部分
    ，均係基於被告同一幫助行為，屬單純一罪，本院自應就實
    質上一罪之被告幫助詐欺被害人丙○○部分之犯行，一併加
    以審理。再被告以幫助他人詐欺取財之意思，參與犯罪構成
    要件以外之行為，為從犯，應依刑法第三十條第二項規定，
    按正犯之刑減輕其刑。爰審酌被告之素行、教育程度、犯罪
    動機雖僅在圖得微薄利益，且被告亦非向社會一般大眾施用
    詐術騙取財物之詐欺集團人員，但其提供帳戶供他人逃避犯
    罪之查緝，卻適足以使詐欺集團肆無忌憚從事詐欺犯行，不
    僅助長犯罪歪風及增加追緝犯罪之困難，更造成被害人求償
    無門之窘境，然被告犯後已坦承犯行，態度尚佳等一切情形
    ，量處如主文所示之刑，並諭知易科罰金之折算標準。又被
    告犯罪時間在九十六年四月二十四日以前，合於中華民國九
    十六年罪犯減刑條例第二條第一項第三款所定減刑條件，應
    依法減輕其宣告刑二分之一，並諭知易科罰金之折算標準。
據上論斷，應依刑事訴訟法第二百九十九條第一項前段，刑法第
三十條第一項、第二項、第三百三十九條第一項、第四十一條第
一項前段，刑法施行法第一條之一第一項、第二項前段，中華民
國九十六年罪犯減刑條例第二條第一項第三款、第七條，判決如
主文。
本案經檢察官楊仕正到庭執行職務。
中　　華　　民　　國　　96　　年　　8 　　月　　7 　　日
                  刑事第九庭    審判長法  官  周瑞芬
                                      法  官  余德正
                                      法  官  余德正
以上正本證明與原本無異。
如不服本判決，應於送達後十日內向本院提出上訴狀（須附繕
本），上訴於臺灣高等法院臺中分院。
                                      書記官  廖日晟
中　　華　　民　　國　　96　　年　　8 　　月　　7 　　日
附錄論罪科刑法條
刑法第339條第1項
意圖為自己或第三人不法之所有，以詐術使人將本人或第三人之
物交付者，處五年以下有期徒刑、拘役或科或併科一千元以下罰
金。
